臺灣高等法院臺中分院刑事判決　　　　95年度上易字第1496號
上　訴　人
即　被　告　甲○○
選任辯護人　陳光龍律師
上列上訴人因妨害自由案件，不服臺灣臺中地方法院95年度易字
第928號中華民國95年9月20日第一審判決（起訴案號：臺灣臺
中地方法院檢察署94年度偵字第11385、第12536號、95年度偵字
第3367號），提起上訴，本院判決如下：
    主  文
上訴駁回。
      事實及理由
一、本案經本院審理結果，認第一審判決認事用法及量刑均無不
    當，應予維持，並引用第一審判決書記載之事實、證據及理
    由（如附件）。被告甲○○雖猶否認有妨害自由犯行，辯稱
    ：我是合法的公司，我所催收的債務均合法，如果我當初有
    犯法的話，警方應會將我逮捕，本案告發人中友百貨公司提
    出之錄影帶有遭剪接，告發人公司之經理原先有答應要出面
    處理債務，我是合法的公司，我不可能會做出違法之事，並
    無強暴、脅迫犯行云云。惟查(一)被告甲○○共同連續以脅迫
    妨害人行使權利，經中友百貨公司委任該公司經理王勝豐告
    發，由警方報由檢察官偵查，其妨害自由犯行，罪証甚明，
  　業經原審法院認定明確，並已詳敘其理由。(二)而按刑法第三
    百零四條之強制罪，只須以強暴脅迫之方法為要件，其使用
    脅迫之方法，對在場之人無論有形或無形之方式為之，如足
    使在場之人行無義務之事或妨害其等行使權利之程度，即核
　　與強制罪構成要件相符，且刑法第三百零四條第一項強制罪
　  之所謂「脅迫」，係指對人之脅迫，使人發生畏怖觀念之行
    為而言，並無須使人不能抗拒之程度，亦即足以成立本罪。
    (三)本件証人即告發人代理人王勝豊亦於本院指訴被告確於該
　　時、地，共同連續以脅迫妨害人行使權利之情事，具結供稱
  　「（事發當天你是否在場？）我有在場目睹事情經過。」、
    「（九十四年三月二十四日被告他們到中友百貨Ｃ棟十四樓
    拉芬尼餐廳的情形如何？你是否當場看到？）我在餐廳外面
    看到，現場有育才派出所的所長也在裡面，派出所主管叫被
    告他們趕快離開。」、「（被告他們當時在餐廳中有何行為
    ？）被告他們有十幾個人，穿著一般便服，坐在餐廳中，育
    才派出所所長也在裡面。被告他們有人穿黑衣服，也有人沒
    穿黑衣，他們十幾個人坐在餐廳中抽菸、嚼檳榔，他們都沒
    有點餐，也沒有大聲喊叫。餐廳現場有用餐的顧客，後來都
    離開了。」、「（扣案光碟是你們中友百貨提出的？（提示
    光碟並令其辨識）是的，這是三月二十六日那天的光碟，…
    這些光碟片沒有變造剪接過，都是連續動作。」、「（三月
    二十六日當天的情形如何？）那天在我們的百貨公司的門裡
    面有十幾個保全人員，我們不讓被告他們進來，所以有點衝
    突，二分局分局長有進來制止衝突的動作，我們就先讓開，
    被告就帶二個人現場發傳單，被告在裡面繞著店面走道，邊
    走邊講說中友百貨是欠債公司，叫專櫃的廠商撤櫃，現場有
    顧客及專櫃小姐，他們當然會害怕，在場消費的客人也都走
    了。被告當時有對商家說要他們撤櫃。被告進來店裡面繞大
    約五分鐘左右。」等語，且証人即三月二十六日在現場處理
    之臺中巿警察局第二分局副分局長丙○○亦於本院供証稱「
　　（你當時有到現場處理，現場情形如何？）我當時是現場指
　  揮官，我到場維持秩序，不要發生妨害他人之行動。」、「
    （被告當時是在外面抗議，是否有進到百貨公司理面的賣場
    ？）被告甲○○後來有進去裡面，當時被告與中友公司的保
    全差點發生衝突，我當時在中友百貨公司一樓加以制止，維
    持現場秩序。被告有進入中友百貨公司裡面，我當時有下令
    不得發生衝突，警局之警員當時也有跟著進去，而我是在門
    口走廊附近掌握現場狀況。」、「（你當時是否有跟被告進
    入一樓店面？）當時中友百貨公司的保全人員有制止被告他
    們進入裡面，我有看到被告進去，當時也有些警員跟著進去
    ，我沒有進去，我有指示如果被告他們有強暴脅迫情事就要
    抓人，我們警員沒有全程跟著被告他們一起在一樓店面，當
    時有便衣警員，也有制服警員在場蒐證。」、「（被告是否
    有跟專櫃的店員說些什麼話？）被告當時在裡面大聲說欠債
    還錢，而被告當時在外面也有以巡邏車用擴音器喊說欠債還
    錢，當時被告有另找兩個人發傳單，被告則大聲喊欠債還錢
    。」、「（被告是否有干擾中友百貨公司的營業？）有的，
    本件是因中友百貨公司的老闆劉福壽欠被告之委託人債務。
    在催討過程中，如果當場有發生強暴脅迫之事，我們就要抓
    人，被告當時是以言詞大聲說欠債還錢，我沒有注意聽到被
    告恐嚇員工說要撤櫃等語，警方有呈送蒐證錄影帶，當時被
    告在店裡對專櫃員工所說的話，我不一定能聽到。」、「（
    當時為何讓被告進入中友百貨的店裡去干擾營業？）如果是
    私人住宅，我們會阻止，但百貨公司是公眾場合，如果中友
    百貨提出告訴，我們則依法偵辦。」等情，而質之被告甲○
    ○亦於本院坦承「三月二十六日我有進入中友百貨公司一樓
    店面，在裡面的時間只有兩分鐘，我有在裡面散發傳單，我
    有說中友百貨公司的劉福壽欠錢不還，到時候你們這些廠商
    拿不到錢，叫你們專櫃的老闆來撤櫃，否則可能領不到錢。
    」等語，則綜合上情，顯見被告甲○○確於九十四年三月二
    十四日下午用餐時間至中友百貨公司十四樓拉芬尼餐廳，多
    人分別佔據餐位，並在餐廳內抽煙、咀嚼檳榔、吆喝且不點
    餐等有形及無形之脅迫方式，除致使當時在該餐廳內用餐之
    多名顧客驚慌紛紛走避而妨害該顧客正常行使用餐之權利外
    ，該中友百貨公司拉芬尼餐廳之從業員工周彩薇、陳逸寧亦
    因而心生畏懼且因顧客受到驚嚇，而不敢向顧客收取服務費
    ，而妨害周彩薇、陳逸寧等二人在上開中友百貨公司內之拉
    芬尼餐廳，自由及安寧工作權不受侵犯之權利，另於同年三
    月二十六日下午，夥同上開「黑衣人」等人除在中友百貨公
    司前拉布條及利用擴音器叫喊「劉福壽欠債還錢」製造聲勢
    外，其又夥人進入中友百貨公司一樓大賣場內，並以有形或
    無形方式，而遊走散發傳單及吆喝、滋擾並向一樓大賣場內
    中友百貨公司之櫃台從業員工稱「中友公司欠債公司，你們
    應該撤櫃」等語，除了影響中友百貨公司之正常營業外，也
    使向中友百貨公司承租一樓大賣場之專櫃廠商之專櫃服務人
    員紛紛走避，而妨害其等工作權利之正當行使，足資認定。
　　上開証人上開陳述，核與事証相符，具有可信之情況，復為
  　證明被告之犯罪事實所必要，所為陳述，得為證據，並認確
    屬可信，堪予採信。。(四)又本件被告甲○○確於三月二十六
    日夥人進入中友百貨公司一樓大賣場內，遊走散發傳單及吆
    喝、滋擾，並向賣場內櫃台員工要彼等撤櫃之情事，且經原
    審勘驗蒐證光碟明確，被告甲○○之犯罪事証明確，被告甲
    ○○請求再勘驗該蒐證光碟，本院認核無必要，併為敘明。
    (五)綜上所述，依首開見解，被告上開二次行為，已足以使中
    友百貨公司一樓專櫃及拉芬尼餐廳之從業員工內心受到壓抑
  　而產生畏怖之心，致妨害其工作權利之正常行使，堪以認定
  　。被告所辯，係諉卸之詞，不足採信。被告犯行堪以認定，
    被告上訴意旨仍執前詞，否認犯罪，指摘原判決不當，為無
    理由，應予駁回。(六)又原審審酌被告曾犯有恐嚇、傷害及妨
    害自由等前科，且該妨害自由罪，處有期徒刑六月在案，仍
    不知悔改，再組「再生企業社」及「浩天企業社」等商號，
    自任負責人，其主要營業項目為逾期應收帳款管理服務業，
    詎竟不思正常途徑催討債務，反糾眾以脅迫方式催討債務，
    並向債務人所任職不相干之法人機構之大型百貨公司，以拉
    布條、擴音器大聲咆哮之惡形惡狀之姿態催討債務，影響社
    會治安及經濟甚鉅，審理中尤飾詞狡賴毫無悔意等一切情狀
    ，量處罪刑，尚稱妥適，被告甲○○上訴並指摘原判決量刑
    過重為不當，亦無理由。至案外人劉福壽欠債未還，縱避不
    見面，亦應循合法途徑解決，自不待言。
二、據上論斷，應依刑事訴訟法第三百七十三條、第三百六十八
    條，判決如主文。
本案經檢察官乙○○到庭執行職務。
中　　華　　民　　國　　96　　年　　1　　月　　9　　日
            刑事第二庭  審判長法　官　李  璋  鵬
                              法  官  胡  森  田
                              法　官  蕭  錦  鍾
上列正本證明與原本無異。
不得上訴。
                              書記官  廖  次  芬
中　　華　　民　　國　　96　　年　　1　　月　　9　　日
